Inventaris van het archief van het Nederlandse Gezantschap in Ethiopië (Addis Abeba), 1950-1954
Nationaal Archief, Den Haag
Ministerie van Buitenlandse Zaken: Gezantschap in Ethiopië (Addis Abeba) en van dr. H.J. Spit als persoonlijk adviseur van keizer Haile Selassie
Gezantschap Ethiopië
1948-1954
Z48
0.62 meter; 42 inventarisnummers.
Normale geschreven, getypte en gedrukte documenten, geen bijzondere handschriften.
Nationaal Archief, Den Haag
Nederlandse gezantschap in Ethiopië
dr. H.J. Spit
Het archief bevat gegevens over de organisatie van de post. Voorts stukken over het protocol en over juridische zaken, migratie, economie en staatkunde. Daarnaast berust in het archief een apart gevormd archief van dr. H.J. Spit in diens hoedanigheid van adviseur van Keizer Haile Selassie. Dit deel bevat onder meer gegevens over handelsaangelegenheden, de aanspraken op Eritrea, de grondwet van Ethiopië en de economische ontwikkeling van dat land.
Archiefvorming
Geschiedenis van de archiefvormer
Het Nederlandse gezantschap in Ethiopië werd in 1950 gevestigd in de hoofdstad Addis Abeba. In 1952 werd jhr. H.PJ. Bosch van Drakestein benoemd tot gezant in Ethiopië.
De dossiers gevormd door dr H.J. Spit, persoonlijk adviseur van Haile Selassie, keizer van Ethiopië, zijn als gedeponeerd archief in deze inventaris opgenomen.
Geschiedenis van het archiefbeheer
Het archief is redelijk compleet. Er werd echter weinig politieke rapportage aangetroffen.
De verwerving van het archief
Overbrenging van een overheidsarchief
Inhoud en structuur van het archief
20; 2.05
Selectie en vernietiging
In november 1990 werden door het Ministerie van Buitenlandse Zaken de duplicaten van stukken, oude omslagen, doorzendingen, stukken m.b.t. reis- en verblijfskosten, declaraties, facturen, opzetten en ramingen van begrotingen, stukken waarvan het beleid en de afdoening elders liggen, verzoeken om handelsinlichtingen en correspondentie m.b.t. onderstand vernietigd aan de hand van de Vernietigingslijst voor het Ministerie van Buitenlandse Zaken uit 1960.
Uit het gedeponeerde archief van dr H.J. Spit werden geen stukken vernietigd.
Voor de bewerking hadden de archieven een omvang van 9 dozen (ca. 1 meter). In totaal werden 4 dozen (0,4 meter) vernietigd. De omvang van het archief bedraagt nu 5 dozen (ca. 0.5 meter).
Ordening van het archief
Het archief van het gezantschap te Ethiopië 1950-1954 is geordend volgens de decimale code van het ministerie van Buitenlandse Zaken.
Aanwijzingen voor de gebruiker
Openbaarheidsbeperkingen
Volledig openbaar.
Materiële beperkingen
Aanvraaginstructie
Openbare archiefstukken kunnen online worden aangevraagd en gereserveerd. U kunt dit ook via de terminals in de studiezaal van het Nationaal Archief doen. Om te kunnen reserveren dient u de volgende stappen te volgen:
U maakt een profiel aan op www.gahetna.nl, en logt vervolgens in
Via de archiefinventaris (alleen de beschrijvingen met rode nummers) selecteert u het gewenste archiefstuk door op de knop 'Reserveren' te klikken
In het volgende scherm geeft u aan op welke dag u het archiefstuk wilt inzien
Indien u zich bevindt in de studiezaal en een tafelnummer heeft ontvangen kunt u dit nummer vermelden. Als u geen tafelnummer heeft kunt u tafelnummer 777 laten staan
Vervolgens bevestigt u uw reservering door deze te versturen.
Verwant materiaal
Beschikbaarheid van kopieën
Verwante archieven
Vanaf 1948 was de Nederlandse gezant in Egypte al geaccrediteerd voor Ethiopië. In het archief van het Gezantschap in Egypte (2.05.143) kan men voor de periode 1948-1950 archiefstukken over Ethiopië vinden.
Beschrijving van de series en archiefbestanddelen
- ALGEMEEN, I.
  - Agenda's, 1950-1954., 1-4; 4 banden
    - 1950 okt. 9 - 1952 dec. 31, 1
      ingekomen
    - 1950 nov. 12 - 1951 feb. 1, 2
      uitgaande
    - 1952 dec. 20 - 1953 dec. 31, 3
    - 1954, 4
  - Agenda's van ingekomen stukken van en uitgaande stukken aan het ministerie van Buitenlandse Zaken, 1950-1952.; 5-6; 2 banden
    - 1950 sep. 21 - 1952 mrt. 30, 5
    - 1950 sep. 21 - 1952 dec. 16, 6
- BIJZONDER, II.
  - Organisme
    - Stukken betreffende de bouw en de huur van het Nederlandse gezantschapsgebouw te Addis Abeba., 1950-1954.; 7; 1 omslag
    - Stukken betreffende de bezetting en de mutaties van het Nederlandse personeel van het gezantschap te Addis Abeba., 1951-1954; 8; 1 omslag
    - Stukken betreffende de beveiliging van het gezantschapsgebouw te Addis Abeba en de veiligheid in Ethiopië, 1952-1954.; 9; 1 omslag
    - Stukken betreffende het archief van het gezantschap te Addis Abeba, 1950-1954.; 10; 1 omslag
  - Protocol
    - Stukken betreffende Nederlandse decoraties aan Nederlanders in Ethiopië, 1951-1954.; 11; 1 omslag
    - Stukken betreffende buitenlandse (Ethiopische) onderscheidingen aan Nederlanders., 1952-1954.; 12; 1 omslag
    - Stukken betreffende de samenstelling van het Corps Diplomatique te Addis Abeba., 1950-1954.; 13; 1 omslag
    - Stukken betreffende de leidende figuren binnen het Ethiopische ministerie van Buitenlandse Zaken en de Buitenlandse Dienst., 1951-1954.; 14; 1 omslag
    - Stukken betreffende de waarneming van het Belgische gezantschap te Addis Abeba door de Nederlandse gezant., 1952 en 1954.; 15; 1 omslag
  - Juridische aangelegenheden
    - Stukken betreffende de registratie van Nederlanders in Ethiopië, 1950-1954.; 16; 1 omslag
    - Stukken betreffende de Ethiopische nationaliteitswetgeving., 1951-1953; 17; 1 omslag
  - Waterstaat, verkeer en vervoer, verbindingen en elektronica
    - Stukken betreffende de Nederlandse bemoeienis met het Ethiopische Wegenplan van de "Imperial Highway Authority"., 1951-1954.; 18; 1 omslag
    - Stukken betreffende werkzaamheden door Nedeco (Netherlands Engineers Consultants) aan de haven van Assab., 1949-1954.; 19; 1 omslag
    - Stukken betreffende irrigatiewerken in de Awash vallei., 1950-1954.; 20; 1 omslag
    - Stukken betreffende de aanleg van het vliegveld te Addis Abeba door de Naco (Netherlands Airport Consulting Office)., 1950-1954.; 21; 1 omslag
    - Stukken betreffende (o.a. de aanleg van) spoorlijnen in Ethiopië, 1952-1954.; 22; 1 omslag
    - Stukken betreffende de luchtvaartovereenkomsten van Ethiopië met diverse landen (o.a. Nederland), 1952-1954.; 23; 1 omslag
  - Economie, migratie, arbeid
    - Stukken betreffende en afkomstig van het Afrika Instituut te Rotterdam (ter behartiging van de Nederlandse belangen in Ethiopië)., 1952-1954.; 24; 1 omslag
    - Stukken betreffende de industrialisatie van Ethiopië., 1950-1954.; 25; 1 omslag
    - Stukken betreffende de suikerfabriek van de HVA (Handels Vereniging Amsterdam) te Wonji (Ethiopië). Met bijlagen., 1950-1954.; 26; 1 omslag
      zie tevens inv.nr. 41
    - Stukken betreffende olieconcessies in Ethiopië van het Amerikaanse bedrijf Sinclair, 1950-1954.; 27; 1 omslag
    - Stukken betreffende onderzoek naar minerale delfstoffen in Ethiopië, 1952-1954.; 28; 1 omslag
    - Stukken betreffende uitzending naar Ethiopië van Nederlandse deskundigen op het gebied van de bosbouw en de landbouw., 1953.; 29; 1 omslag
  - Staatskunde, landsverdediging, internationale organisaties
    - Stukken betreffende diverse politieke aangelegenheden (o.a. Jemen), 1951-1954.; 30; 1 omslag
    - Stukken betreffende de federatie tussen Ethiopië en Eritrea, 1952-1953; 31; 1 omslag
    - Stukken betreffende de Ethiopische koopvaardij en de oprichting van een marine, 1953-1954.; 32; 1 omslag
- DOCUMENTATIE, III.
  - "Annual Trade Reports of Somaliland Protectorate"., 1951-1953.; 33; 3 katernen
- ARCHIEF DR. H.J. SPIT, 1948-1952, IV.
  - Algemene correspondentie van H.J. Spit., 1948-1951; 34; 1 omslag
  - Correspondentie van H.J. Spit met het Nederlandse gezantschap te Cairo en het ministerie van Buitenlandse Zaken te Den Haag, 1948-1951; 35; 1 omslag
  - Stukken betreffende het (handels)verkeer tussen Nederland en Ethiopië, 1948-1951.; 36; 1 omslag
  - Stukken betreffende de mogelijkheden voor Nederlandse geologen in Ethiopië werk te kunnen vinden, 1949.; 37; 1 omslag
  - Correspondentie van H.J. Spit met de Ethiopische consul in Nederland, 1949-1950.; 38; 1 omslag
  - Stukken betreffende de economische en financiële ontwikkeling van Ethiopië, 1950.; 39; 1 omslag
  - Stukken betreffende aanspraken van Ethiopië op Eritrea., 1950-1951; 40; 1 omslag
  - Stukken betreffende de suikerfabriek van de Handels Vereniging Amsterdam (HVA) in Ethiopië, 1950-1952.; 41; 1 omslag
    zie tevens inv.nr. 26
  - Stukken betreffende de Ethiopische grondwet en de aanvraag om ontslag van H.J. Spit, 1952; 42; 1 omslag